臺灣高等法院刑事裁定　　　　　　　　　　　　　　九十二年度聲再字第四六五號
　　再審聲請人
　　即受判決人　甲○○
右列聲請人因聲請再審案件，對於本院九十二年度上易字第一三七三號，中華民國九
十二年九月三十日第二審確定判決（原審案號：臺灣板橋地方法院九十一年度易字第
二四○七號，起訴案號：臺灣板橋地方法院檢察署九十一年度偵字第一四一五、七一
四八號），聲請再審，本院裁定如左：
    主  文
再審及停止執行之聲請均駁回。
    理  由
壹、聲請意旨略稱：
一、確定判決有刑事訴訟法第四百二十一條重要證據漏未審酌之理由：證人郭秋花
    於本院九十二年七月三十一日訊問筆錄證述：「九十年十月五日那天去律師事務
    所就談我民事案件的問題」、「九十年十月五日就只談我的民事案件，沒談到任
    何我父親的案件」、「（鄭律師何時跟你說提到二十萬元其中十萬元是關說用的
    ？）是在電話中提到」、「（是否十一月三日在停車場見面？）不是，在那之後
    」「（是否十一月二十三日之後？）是」。惟原確定判決第三、四頁指稱：「鄭
    正忠與被告甲○○基於意圖為自己不法所有之犯意聯絡，於同年九月下旬至十月
    間之某日復邀郭居財前往其彰信聯合律師事務所，郭居財由郭秋花陪同前來，鄭
    正忠向郭居財佯稱其需先行支付二十萬元」，漏未審酌，證人郭秋花上開證述，
    濫用自由心證，違反卷內證據。民事支付命令裁定、民事支付命令聲請狀、律
    師函、民事起訴狀、強制執行聲請狀等係聲請人發現之新證據，足以證明九十年
    十月五日告訴人郭居財、郭秋花來所時，僅與鄭律師討論其多達四件以上之民事
    案件，未曾另論及刑事案件，且原確定判決漏未審酌前述客戶訪談紀錄之內容。
    九十年九月二十一日及九十年十月五日證人郭秋花或證人郭貞嬋與告訴人郭居
    財來律師事務所時，龍彩霞在家帶二個僅一歲左右之雙胞胎，並未來律師事務所
    ，業經原第一審、第二審法院查證後，已諭知龍彩霞無罪確定在案。原確定判決
    漏未審酌告訴人父女郭居財、郭貞嬋、郭秋花亦誣告及偽證龍彩霞，業已獲判無
    罪之事實，可見渠等供述不實之重要證據，均未予以審酌，誤判被告有罪。依
    據證人郭秋花於鈞院九十二年七月三十一日調查時證述：「（九十年十一月二十
    三日你爸爸、妹妹都有到事務所來？我電腦故障，妳幫我調電腦，我是否提過任
    何關說的事情）」，沒有因為我們兩人在弄電腦」、「九十年十一月二十三日鄭
    律師是否跟你談到任何關說的事情？）「他不是跟我講，是跟我妹妹、爸爸講，
    在事務所裡面說的，幾點我不記得」，由上開證言，可見郭秋花當天來所時只是
    和龍彩霞在弄電腦，根本沒有聽到聲請人即被告甲○○或鄭律師有何討論關說事
    情。另告訴人郭居財於九十一年十二月二十六日原審調查時曾供述：「解除（委
    任）的時間大約是在十一月，就在我到板橋地院自動報到後當天或隔天我就前往
    律師事務所，但鄭律師並不在場」；在鈞院九十二年八月二十八日供稱：「到板
    橋投案當日，即九十年十一月二十三日你幾點去律師事務所找鄭律師？）約晚上
    六點多到，七點多離開」、「沒有跟鄭律師談」、「（法官問：你投案當日去律
    師事務所為何沒跟鄭律師談到話？）我跟我二女兒去，那時候兩個小姐還在，他
    們說鄭律師現在有客人很忙，他就叫我們去旁邊坐著」。足證當天鄭律師或被告
    甲○○根本未曾與其交談，原確定判決漏未審酌前開郭秋花、郭居財所供述之具
    體內容，亦有重大謬誤。違法之錄音帶無證據能力，依據法務部調查局鑑定函
    ，錄音帶有多次中斷，無法判斷均屬於被告聲音，原審未再函送其他單位鑑定，
    且漏未審酌錄音內容中，同案被告鄭正忠一再強調，「交保只需五、六萬元：：
    剩下你們當然就帶回去」，雖郭秋花多次電話錄音中，一再要鄭律師幫忙關說或
    作人情，但鄭律師均未答應，原審漏未審酌被告在本案係被害人，真正要關說係
    告訴人父女，被告在錄音帶中提到所謂作人情，是順的郭秋花設計的話，自己猜
    想，因郭秋花先騙說已與鄭律師談好，才會在錄音帶中附合郭秋花的話，叫他們
    準備二十萬元，被告學商，對法律陌生，當時在調查局因疲勞訊問，違法拘留取
    供下，最後只有照個著調查人員重複口述回答，原審對該重要之證據，漏未審酌
    。
二、確定判決有刑事訴訟法第四百二十條第一項第二款、第三款再審之理由：告訴
    人因催討律師費用，與聲請人發生口角而心生不滿，明知律師費用為九萬元，經
    被告查證自九十年九月五日至同年九月二十一日間告訴人妻兒前來律師事務所，
    除九十年九月五日前來外，另於同年月二十日因颱風取消會面，此外均未曾到過
    律師事務所，依據長庚紀念醫院出具公文，證人郭秋花、郭真嬋均上班，只有同
    年月二十一日來事務所，竟附合告訴人郭居財所述，告訴人及其女涉有誣告及偽
    證。確定判決關於告訴人指述被告所涉九十年九月二十一日詐欺既遂諭知無罪
    ，參照同一法理，告訴人九十年十月五日等不實指述，均難採信。
三、確定判決有刑事訴訟法第四百二十條第一項第六款發現新證據之理由：上開(一)
    部分關於民事支付命令裁定、民事支付命令聲請狀、律師函、民事起訴狀、強
    制執行聲請狀等係聲請人發現之新證據，足以證明九十年十月五日告訴人郭居財
    、郭秋花來所係討論民事案件。
貳、按依據刑事訴訟法第四百二十條第一項第二款所謂原判決所憑之證物已證明其為
    虛偽者及同條項第三款受有罪判決之人，已證明其係被誣告者，為理由聲請再審
    ，依同條第二項規定，上述情形之證明，以經判決確定，或其刑事訴訟不能開始
    或續行非因證據不足者為限。又所謂因發見確實之新證據，足認受有罪判決之人
    應受無罪、免訴、免刑或輕於原判決所認罪名之判決者，得聲請再審，固為刑事
    訴訟法第四百二十條第一項第六款所明定。惟所謂「發現確實之新證據」，係指
    該證據於事實審法院判決前業已存在，為法院、當事人所不知，不及調查斟酌，
    至其後始行發現，且就證據本身形式觀察，固不以絕對不須經過調查程序為條件
    ，但必須顯然可認為足以動搖原有罪之確定判決，而為受判決人無罪、免訴、免
    刑或輕於原判決所認罪名之判決者為限。亦即該「新證據」須可認為確實具有足
    以動搖原確定判決，而對受判決人為更有利判決之「確實性」外，尚須具備該證
    據係在事實審法院於判決前已存在，因未經發現，不及調查斟酌，或審判時未經
    注意，至其後始行發現之「嶄新性」特質，二者均屬不可或缺，倘若未具備上開
    「確實性」與「嶄新性」二種聲請再審新證據之特性，即不能據為聲請再審之原
    因。又若判決前已經當事人提出或聲請調查之證據，經原法院捨棄不採者，即非
    該條款所謂發見之新證據，不得據為聲請再審之原因。（最高法院七十七年度台
    上字第五十五號、七十八年度台抗字第一四五號判決參照）。又按刑事訴訟法第
    四百二十一條規定，不得上訴於第三審法院之案件，除前條規定外，其經第二審
    確定之有罪判決，如就足生影響於判決之重要證據漏未審酌者，亦得為受判決人
    之利益，聲請再審。所謂「足生影響於判決之重要證據漏未審酌」，係指當事人
    於第二審法院判決前，所提出之證物，足以影響、變更判決結果，而法院漏未審
    酌而言。如當事人所提出之證物，不足以影響判決結果，或第二審法院依調查之
    結果，本於論理法則、經驗法則，取捨證據後，認定事實者，則不包括之。
經查：
一、原確定判決認定同案被告鄭正忠見告訴人郭居財均能依約毫不遲疑地交付律師費
    用五萬五千元及閱卷活動費二萬元後，乃食髓知味，復承續上開意圖為自己不法
    所有之概括犯意，並與甲○○基於意圖為自己不法所有之犯意聯絡，於同年九月
    下旬至同年十月間之某日復邀約郭居財前往其「彰信聯合律師事務所」，郭居財
    由郭秋花陪同前來，鄭正忠向郭居財佯稱其需先行支付二十萬（其中十萬元原則
    作為行賄承審法官，以免遭羈押，另外十萬元原則作為交保金）等語，因該數額
    較以往之要求為高，郭居財及其女郭秋花、郭貞嬋一時之間難以籌措，鄭正忠仍
    基於詐欺取財之接續犯意催促郭居財儘速交付該二十萬元，最後鄭正忠與郭居財
    約定同年十一月六日下午，由郭居財攜帶二十萬元在台灣板橋地方法院附近之金
    城路停車場見面以供辦理主動到案之所需，惟因郭居財已對鄭正忠心生疑慮，雖
    仍依約前往台灣板橋地方法院附近之金城路停車場，然以電話向當時人正在台灣
    板橋地方法院開庭之鄭正忠表示未及向友人籌得上開款項，致未得逞，同日晚上
    ，鄭正忠去電郭居財表示當日在台灣板橋地方法院其已花費三小時向承審法官疏
    通，並在法院內等候多時，然因郭居財無法籌得款項，使其在承審法官面前「沒
    面子」，並告知儘速籌得二十萬元後再行聯絡，嗣郭居財反覆思量後，於未告知
    鄭正忠之情形下，於同月二十三日主動前往台灣板橋地方法院投案，經承審法官
    開庭調查後當庭諭令限制住居後釋回，並撤銷通緝，郭居財遂於同日晚上由其女
    郭秋花、郭貞嬋二人陪同，前往「彰信聯合律師事務所」，鄭正忠、甲○○因不
    知郭居財已向台灣板橋地方法院主動投案並經法官諭令限制住居後釋回一事，仍
    接續向郭居財詐稱需準備二十萬元，其中部分供關說行賄之用，否則可能遭承審
    法官裁定羈押等語，郭居財始確知鄭正忠、甲○○確係藉機詐財，同月三十日，
    甲○○本於鄭正忠之指示，接續於電話中告知郭秋花儘量能準備二十萬元，其中
    部分費用係供鄭正忠向承審法官關說行賄之用（鄭正忠因鑑於郭居財始終無法籌
    得二十萬元，乃退而要求儘量籌措二十萬元，亦即以二十萬元為上限，鄭正忠可
    視法官裁定之交保金額而伺機決定詐騙之金額，故本件此部分之欲詐欺之實際金
    額，至此已無法確定其實際數額），然因郭居財已識破鄭正忠之詐騙技倆而未得
    逞事實，係以：
(一)、告訴人郭居財於九十年十二月十一日至台灣板橋地方法院檢察署檢察官檢舉時指
    述、調查局調查站詢問證述、原審證述（見確定判決理由(四)１）；證人郭真嬋、
    郭秋花於調查站證述、原審證述，且郭秋花於本院調查時證述於被告甲○○對話
    之扣案錄音帶為證（見確定判決理由(四)２、３），原確定判決綜合告訴人郭居財
    指述以及證人郭秋花、郭貞嬋之證述，並以雖告訴人、證人對於究係何時與何人
    至被告鄭正忠律師事務所及其次數均有前後不一之證述，然關於對於被告鄭正忠
    如何向證人郭居財詐取數目不詳之交保活動費一節始終證述一致。（見原確定判
    決理由(四)４）。
(二)、另參以告訴人郭居財與同案被告鄭正忠於九十年十一月六日下午確實在台灣板橋
    地方法院內開庭，當日下午二時三十四分起多通雙向電話通聯紀錄均係在位於台
    北縣土城市○○路發話及通話所處基地台通話聯繫，認同案被告鄭正忠係豐富司
    法實務經驗之人，深知承審法官對於自行到案之通緝犯調查是否羈押，庭訊時間
    非冗長，認被告鄭正忠乃以其在法院內開庭之時間，佯稱係與院內相關人員交涉
    ，藉以取信證人郭居財，而證人郭居財當時仍屬通緝犯，證人郭居財倘非已經與
    被告鄭正忠相約於當日下午前往台灣板橋地方法院一帶會合，並前往台灣板橋地
    方法院投案，衡情證人郭居財豈會出現在台灣板橋地方法院附近，且彼此在下午
    二時三十四分、下午四時十一分之後互有聯繫，然證人郭居財何以竟未於該日投
    案，顯係證人郭居財未能攜帶被告鄭正忠所要求之活動費用及交保金額，以致該
    日未能前往投案，並均詳予論述（見原確定判決第三十四頁第三十五頁）。
(三)、電話中通話之人對另方通話人就對話內容自無任何隱私或秘密之合理期待可言，
    且證人郭秋花僅係基於搜證之目的而將其個人分別與被告鄭正忠、甲○○間之對
    話予以錄音存證，並無任何竊聽或竊錄他人之行為，且證據排除之目的，係在杜
    絕偵查機關之違法搜索、監察，而未及於私人之合法搜證行為，核與我國通訊保
    障及監察法就所謂「通訊」於該法第三條第二項規定、第二十九條規定，且原確
    定判決當庭播放之方式予以勘驗錄音帶，該錄音帶之對話內容與證人郭秋花所提
    出之錄音帶譯文悉相符合，被告鄭正忠、甲○○亦均供承該錄音內容確為其本人
    與證人郭秋花之對話，此業據原確定判決勘驗屬實，雖被告鄭正忠又抗辯稱該錄
    音帶有語音不詳或斷裂之處，有遭剪接，並經本院勘驗所得之心證認為證人郭秋
    花與被告鄭正忠之對話內容清晰可辨，而發、受話人之對話本有抑揚頓挫、換氣
    、思考等停頓情形，本屬正常，且核該二人之對話上下語氣及用語，均能互相連
    貫，而非呈現雞同鴨講之不連貫情事，證人郭秋花所提供之其本人分別與被告鄭
    正忠、甲○○間之通話錄音內容，確為證人郭秋花分別與通話之另一方被告鄭正
    忠、甲○○之對話內容，且經本院當庭勘驗，被告鄭正忠、甲○○亦均供承確為
    其二人分別與證人郭秋花之對話，且該對話內容語意一貫，並無剪接之情，故應
    有證據能力，關於被告上開抗辯，詳予指駁（見原確定判決理由第三十七頁第三
    十八頁）。
(四)、又上開電話錄音係證人郭居財於九十年十一月二十三日自行前往台灣板橋地方法
    院報到並經承審法官諭令限制住居後飭回後之一星期左右，然被告鄭正忠、甲○
    ○，尤其被告鄭正忠身為證人郭居財之選任辯護人竟然對於證人郭居財已遭承審
    法官限制住居後飭回之處分毫無所悉，仍在電話中提及要準備二十萬元，或至少
    十五萬元，尤其是被告甲○○在電話對談中更是毫無掩飾地表達要準備二十萬元
    ，其中除部分款項供做交保金之用外，其餘即充做人情即活動費用，至於鄭正忠
    在電話對談中雖較為含蓄但仍不時提及至少十五萬元，且其中部分即為活動費用
    ，且活動對象非僅止於一人，復從該錄音之對話內容，被告鄭正忠在未經證人郭
    秋花之套話之情況下即主動提到「因為那天本來我們跟人家談的差不多了．．．
    結果我們白跑了一趟．．．變成說人家都在那邊，然後我們下午也去，結果人家
    說要幫忙你父親的，結果竟然沒有幫忙，造成一個很大的困擾」之情節，而被告
    鄭正忠在電話中所述之上開情節即為證人郭居財等人所稱在台灣板橋地方法院停
    車場等候之場景，彼此印證，該筆金額絕對與證人郭貞嬋、郭秋花另案委任之民
    事事件之律師費用毫無關聯之理由，均於原判決詳予論述（見原確定判決第三十
    八頁至第四十四頁）。
(五)、綜上可知，本院原確定判決關於認定被告甲○○上開犯行部分，足生影響於判決
    之重要證據並未漏審酌，且按第二審法院就案內所有證據本於調查所得心證，分
    別定其取捨，而為事實之判斷，本屬其職權之行使，又證據之證明力，亦即證據
    之價值判斷，由第二審法院本其自由心證，依據證據法則，而為合理之判斷證據
    之證明力，係屬法院依職權之合法行使，另關於被告甲○○及同案被告龍彩霞無
    罪部分，原確定判決係以告訴人關於被告鄭正忠詐取閱卷所需活動費用二萬元部
    分，於檢舉、偵查、原審時均未指述被告甲○○及同案被告龍彩霞，所扮演之角
    色，另關於上開二十萬元部分供作人情所需費用，電話錄音內並無證人郭秋花與
    同案被告龍彩霞對話，認此部分依據罪疑有利於被告之推定，認定被告甲○○及
    同案被告龍彩霞此部分無罪，本件聲請人據以認其應全部無罪推論，自屬無據，
    且毫無關聯性，本件聲請人所述上開理由，無非係就證據證明力再行爭執而已。
    從而，聲請人依刑事訴訟法第四百二十一條重要證據漏未審酌為理由及刑事訴訟
    法第四百二十條第一項第二款、第三款再審之理由，失其依據。
(六)、又關於民事支付命令裁定、民事支付命令聲請狀、律師函、民事起訴狀、強制執
    行聲請狀，聲請人主張係發現之新證據，惟上開書證均係於原確定判決當時所知
    並且存在，且被告甲○○與證人郭秋花於電話錄音中所提及二十萬元，絕對與證
    人郭貞嬋、郭秋花另案委任之民事事件之律師費用毫無關聯之理由，均於原判決
    詳予論述（見原確定判決第三十八頁至第四十四頁），揆之上開說明，聲請人主
    張上開新證據，業經原確定判決調查及斟酌，且就聲請人提出之證據本身形式觀
    察，顯然不足動搖原有罪之確定判決，依據刑事訴訟法第四百二十條第一項第六
    款發現新證據為理由，亦屬無據。
二、綜上所述，本件聲請再審及停止刑之執行均無理由，應予駁回。
據上論斷，應依刑事訴訟法第四百三十四條第一項，裁定如主文。
中      華  民    國       九十三     年      一       月     三十     日
                            臺灣高等法院刑事第二十三庭
                                審判長法  官  黃  瑞  華
                                      法  官  陳  坤  地
                                      法  官  王  淑  滿
右正本證明與原本無異。
不得抗告。
                                      書記官  陳  思  云
中      華  民    國       九十三     年      一       月     三十     日
